【裁判字號】    99,再小上,1
【裁判日期】    990831
【裁判案由】    返還消費借貸款
【裁判全文】
臺灣新竹地方法院民事判決             99年度再小上字第1號
上  訴  人  乙○○
被  上訴人  香港商香港上海豐銀行股份有限公司
法定代理人  甲○○
上列當事人間再審之訴事件，上訴人對於民國99年5月11日本院
99年度再小字第2號第一審判決，提起上訴，本院判決如下：
    主  文
上訴駁回。
第二審訴訟費用新臺幣壹仟伍佰元由上訴人負擔。
    理  由
一、按對於小額程序第一審裁判之上訴或抗告，非以其違背法令
    為理由，不得為之；上訴狀內應記載上訴理由，表明下列各
    款事項：(一)原判決所違背之法令及其具體內容。(二)依訴
    訟資料可認為原判決有違背法令之具體事實，民事訴訟法第
    436條之24第2項、第436條之25定有明文。又依同法第436條
    之32第2項準用第468條、第469條第1款至第5款規定，判決
    不適用法規或適用不當者，為違背法令；判決有同法第469
    條第1款至第5款情形之一者（並未準用第6款「判決不備理
    由或理由矛盾者」），為當然違背法令。是當事人就小額訴
    訟事件第一審判決提起上訴，如依同法第436條之32第2項準
    用同法第468條之規定，以原審判決有不適用法規或適用不
    當為理由時，其上訴狀或理由書應有具體之指摘，並揭示該
    法規之條項或其內容；若係成文法以外之法則，則應揭示該
    法則之旨趣；倘為司法院解釋或最高法院判例，亦應揭示該
    判解之字號或其內容。如依同法第436條之32第2項準用同法
    第469條第1款至第5款之規定，以原審判決有同法第469條第
    1款至第5款情形為理由時，其上訴狀或理由書亦應揭示合於
    該條款之事實。另依同法第436條之29第2款規定，小額程序
    之第二審判決，依上訴意旨足認上訴為無理由者，得不經言
    詞辯論為之。
二、上訴意旨略以：
(一)依民法第1條、民事訴訟法第277條規定，被上訴人提起民事
    訴訟，應自行負擔舉證責任，被上訴人要向上訴人請求款項
    ，不能只憑自行列印的消費項目、貸放明細表、承受債權之
    公告，而應提出積極明確的證據證明每一筆消費，例如上訴
    人簽名之簽單。依民事訴訟法第222條第3項規定，法院依自
    由心證判斷事實真偽不得違背論理及經驗法則，所以依常理
    、法理、經驗法則，政府機關或公司行號或一般人要請款時
    ，都必須提出每一筆支出項目或消費項目以及簽單等憑証以
    供核對。依民事訴訟法第468條、第496條第1項第1款、第2
    款、第4款、第9款、第13款、第497條、第498條規定。法官
    不能濫用心證，過度袒護有錢有勢的財團銀行，應叫被上訴
    人提出簽單，並不是申請書及被上訴人自行列印交易明細表
    、貸放明細表。被上訴人訴訟代理人已在法庭上向審理法官
    證實上訴人之消費簽名單據已銷毀，這是被上訴人放棄債權
    的行為。刑事訴訟法第154條、第161條、第162條、第163條
    ，法官依證據辦案，民事案件亦同。法官與銀行間是否有利
    益與利害關係？依民事訴訟法第278條至第288條、第296條
    之1、第297條等規定，上訴人不需負舉證責任。再依民法第
    225條、第230條、第238條、第245條之1及民事訴訟法第498
    條依法提起上訴。
(二)契約約定條款因上訴人已停卡、沒消費，但要上訴人照給付
    被上訴人年息20％循環利息及違約金，且上訴人於使用卡片
    期間年息也沒有20％，所以是違反法理、常理及經驗法則。
    且被上訴人所請求是返還消費借貸款，所以請求款項是消費
    款項，因消費契約停止、停卡，已變成是一般債權，不能再
    繼續用消費年息20％計算。故上訴人依據民事訴訟法第469
    條、第468條、第496條第1款、第2款、第13款、第497條、
    民法第1條、第225條、第230條、第238條、第245條之1及民
    事訴訟法第498條依法提起上訴。
(三)憲法第171條、第172條、第173條，上訴人向鈞院聲請向司
    法院大法官釋憲，包括被上訴人已自行銷毀上訴人之簽單憑
    證，已無任何收款之積極明確物證，是自行放棄債權，及卡
    片已停卡、沒消費，且是清償以前消費時之總款項，所以已
    是一般債權，不是消費債權，被上訴人繼續向上訴人收取年
    息20％循環利息及違約金等事項。
(四)且契約條款沒審閱期，也不能修改，推介卡片之行員也沒有
    說明條款內容、字體又小，本件卡片是以卡換卡，因行員需
    要業績，所以在沒有任何薪資證明，由該行員代辦成功，核
    卡、開卡也有贈品優惠，讓客戶在不知不覺中不能自主使用
    卡片消費，被上訴人已違反行政院金融監督管理委員會銀行
    局97年9月3日函文及民法第71條、消費者保護法第11條至第
    17條、公平交易法第10條、第11條、第18條、第19條、第21
    條等規定，被上訴人之定型化契約應屬無效，如臺灣臺北地
    方法院97年度訴字第3802號民事判決。上訴人依法上訴，法
    官沒理由不准上訴。民法第71條、第74條、第206條、第207
    條、第1條、第205條，及民事訴訟法第277條至第288條、第
    488條、第490條，及消費者保護法第11條至第17條、及民法
    第225條、第230條等法條，都規定上訴人可依法上訴及抗告
    ，法官不准上訴人上訴及抗告，是濫權枉法判決及裁定，法
    官袒護銀行大財團，猶如被上訴人的辯護律師？
(五)本院98年12月3日98年度竹小字第309號小額判決之主文「被
    告應給付原告新臺幣伍萬貳仟壹佰陸拾柒元及自民國97年12
    月25日起至清償日止，按年息20％計算之利息」，上訴人發
    見其中利息是不實，因上訴人在97年12月25日很久前就已經
    停止使用卡片消費，而被上訴人訴訟代理人在法庭上向審理
    法官承認上訴人之每一筆消費證物已被銷毀，而法官袒護被
    上訴人，只依被上訴人製作之每一筆消費明細表，沒有上訴
    人每一筆消費之明確物證，就做出違反民事訴訟法第277條
    、第222條第3項，及民法第225條、第230條、第238條、第1
    條，及民事訴訟法第468條、第469條第6款等法條之判決。
(六)另補充稱99年度再小字第2號判決第7頁載明認定再審原告於
    收受再審被告所寄交之每期消費交易對帳單後並未提出異議
    ，且陸續清償本息，即是證明兩造間已沒有債權債務關係，
    又民事訴訟法第282條之1規定「當事人因妨礙他造使用，故
    意將證據滅失、隱匿或致礙難使用者，法院得審酌情形認他
    造關於該證據之主張或依該證據應證之事實為真實。前項情
    形，於裁判前應令當事人有辯論之機會」，再審原告要陳述
    、指證，都不能充分陳述，法官用敵視眼光如仇敵般大小聲
    制止，根本沒辯論之機會，一審、二審、再審判決均已違反
    民事訴訟法第469條（上訴人誤載為第496條）第5款違背言
    詞辯論公開之規定、第6款判決不備理由或理由矛盾、第2款
    依法律或裁判應迴避之法官參與裁判者、第468條判決不適
    用法規或適用不當者及第222條第3項規定「法院依自由心證
    判斷事實之真偽，不得違背論理及經驗法則」及民法第1條
    、第71條、第74條、第179條、第205-207條、第222條、第
    225條、第230條、第245條之1、第238條、第252條、第476
    條及消費者保護法、公平交易法。
(七)並聲明：原判決廢棄、被上訴人在第一審、第二審之訴及假
    執行之聲請均駁回。
三、經查，本件上訴人係對於再審事件小額程序之第一審判決提
    起上訴，核其上訴狀、補正狀所載前揭內容及所揭露之條文
    規定，程序上尚可符合民事訴訟法第436條之25所定之記載
    ，然而，其上訴意旨均係就本院98年度竹小字第309號判決
    、99年度小上字第6號裁定及99年度再小字第2號判決之取捨
    證據、認定事實之職權行使所為指摘，上開裁判均已充分說
    明其認定事實、適用法律之理由與事證根據，對於上訴人提
    起本件上訴質疑之點亦均已一一論駁，尚難認有何違反民事
    訴訟法第469條第2款「依法律或裁判應迴避之法官參與裁判
    」、第5款「違背言詞辯論公開之規定」、第6款「判決不備
    理由或理由矛盾」，或第468條「判決不適用法規或適用不
    當」，或第222條第3項「法院依自由心證判斷事實之真偽，
    不得違背論理及經驗法則」，或上訴人所列舉之民法、消費
    者保護法、公平交易法、憲法、刑事訴訟法等相關規定之情
    事；另本院99年度再小字第2號判決第7頁之內容，僅在指出
    本院98年度竹小字第309號判決之事實認定並無違反民事訴
    訟法第277條規定，而非認定上訴人對被上訴人全數債務均
    已清償完畢，上訴人擷取該判決之片段用語、曲解原審判決
    之意旨，所為指摘顯屬無據；又本院99年度再小字第309號
    判決係依民事訴訟法第502條第2項規定未經言詞辯論而駁回
    上訴人再審之訴，本院99年度小上字第6號裁定則以上訴人
    上訴不合法駁回其上訴，則上訴人所稱「法官用敵視眼光如
    仇敵般大小聲制止，根本沒辯論之機會」云云，應係指本院
    98年度竹小字第309號判決而言，並非係針對原審判決即本
    院99年度再小字第2號判決有何違背法令所為指摘。本件依
    上訴意旨足認上訴顯無理由，原審判決認事用法並無何違背
    法令之處，爰不經言詞辯論，駁回上訴人之上訴。
四、上訴人應負擔第二審訴訟費用額確定為新臺幣1,500元。
五、據上論結，本件上訴為無理由，依民事訴訟法第436條之29
    第2款、第436條之32第1項、第2項、第436條之19第1項、第
    449條第1項、第78條，判決如主文。
中    華    民    國    99    年    8     月    31    日
                  民事第二庭  審判長法  官   王銘勇
                                    法  官   吳靜怡
                                    法  官   梁智賢
以上正本係照原本作成。
不得上訴。
中    華    民    國    99    年    8     月    31    日
                                    書記官   黃詩傑

司法院資訊處製作；財團法人民間司法改革基金會備份。
